臺灣新竹地方法院民事裁定
111年度司繼字第527號
聲  請  人  衛生福利部社會及家庭署寧園安養院 

法定代理人  歐麗玲  
代  理  人  劉雯文  
關係人即    財政部國有財產署中區分署
受選任人            
法定代理人  趙子賢  
上列聲請人聲請對被繼承人秦增仁選任遺產管理人事件，本院裁
定如下：
    主  文
選任財政部國有財產署中區分署（地址：台中市○區○○路000號3
、4樓）為被繼承人秦增仁（男、民國00年0月0日生、身分證統
一編號：Z000000000號，111年2月17日死亡，生前最後住所：新
竹市○區○○路000○0號）之遺產管理人。
准對被繼承人秦增仁之繼承人為承認繼承之公示催告。
如有被繼承人秦增仁之大陸地區以外之繼承人，應自本公示催告
最後登載公報、新聞紙或其他相類之傳播工具之日起捌個月內向
本院陳報承認繼承，如不於公示期限內申報承認繼承時，被繼承
人之遺產於大陸地區之繼承人依法繼承、清償債權並交付遺贈物
後有賸餘者歸屬國庫。
聲請人應於收受本裁定之日起貳月內，將本裁定登載於公報、新
聞紙或其他相類之傳播工具，並將登載證據檢送本院。
聲請程序費用新臺幣壹仟元由被繼承人秦增仁之遺產負擔。
    理  由
一、本件聲請意旨略以：緣被繼承人秦增仁於民國（下同）102
    年12月1日由財團法人台灣省天主教會新竹教區（下稱新竹
    教區）轉介至聲請人院區安養，入住期間費用由新竹教區支
    付安養費及喪葬費，生前預立遺囑欲將其遺產捐贈出生地河
    北省沙河縣紙房村重建天主聖堂，被繼承人嗣於111年2月17
    日死亡，留有遺產（存款數筆），而被繼承人在台無法定繼
    承人，亦無法由親屬會議選任遺產管理人，而大陸地區之姪
    孫輩親屬因疫情無法來台，聲請人保管被繼承人之存摺、印
    鑑等遺物並處理後續遺產相關事宜，爰依民法第1178條第2
    項之規定，聲請鈞院指定被繼承人之遺產管理人等語。
二、按繼承開始時，繼承人之有無不明者，由親屬會議於一個月
    內選定遺產管理人，並將繼承開始及選定遺產管理人之事由
    ，向法院報明；無親屬會議或親屬會議未於前條所定期限內
    選定遺產管理人者，利害關係人或檢察官，得聲請法院選任
    遺產管理人，並由法院依前項規定為公示催告；又先順序繼
    承人均拋棄其繼承權時，由次順序之繼承人繼承。其次順序
    繼承人有無不明或第四順序之繼承人均拋棄其繼承權者，準
    用關於無人承認繼承之規定，民法第1177條、第1178條第2
    項、第1176條第6 項分別定有明文。
三、經查：
㈠、聲請人所陳之上開事實，業據其提出除戶戶籍謄本、被繼承
    人遺產清冊、遺囑影本等件為證，經本院依職權向新竹市北
    區戶政事務函查有無被繼承人有無直系血親卑親屬、父母、
    兄弟姊妹、祖父母及外祖父母之戶籍資料，亦無所獲，而本
    院尚無被繼承人大陸地區繼承人向本院聲明繼承之收案資料
    ，此有新竹市北區戶政事務所111年7月14日函文附卷可佐，
    再本院依職權函查得知相對人確於數家金融機構留有金額不
    等之存款數筆等情，亦有111年9月間臺灣銀行中壢分行、渣
    打銀行及桃園龍潭郵局分別檢附之歷史交易清單、查詢結果
    等件在卷足憑，堪信聲請人之主張為真實。從而，聲請人顯
    有法律上之利害關係，得為本件聲請，洵屬有據。
㈡、再經本院函詢財政部國有財產署中區分署擔任本件遺產管理
    人意願，該署新竹辦事處雖以111年10月19日台財產中新一
    字第11107073000號函文覆無意願擔任遺產管理人，希望由
    新竹教區或律師擔任遺產管理人等語。然本院考量財政部國
    有財產署為管理國家財政之法定機關，確實具有相當之公信
    力，且被繼承人之遺產於公示催告程序後無人承認繼承，依
    法即歸屬國庫，則聲請人所提出被繼承人生前預立之遺囑是
    否有效，即攸關國家利益，另倘被繼承人之大陸地區繼承人
    於被繼承人死亡後三年內向法院聲請繼承（假設語氣，不確
    定是否尚有大陸地區繼承人之存在），將依臺灣地區與大陸
    地區人民關係條例第67條之1第1項規定選任財政部國有財產
    署為遺產管理人等各情，認本件以選任財政部國有財產署中
    區分署擔任被繼承人之遺產管理人為宜，爰裁定如主文第1
    項所示，並依法為承認繼承之公示催告。
四、依家事事件法第127 條第4 項，裁定如主文。
五、如對本裁定抗告須於裁定送達後10日內向本院提出抗告狀，
    並繳納抗告裁判費新台幣1,000 元。
中　　華　　民　　國　　111 　年　　11　　月　　24　　日
                     家事法庭司法事務官  葉欣欣
附錄：
民法第1179條（遺產管理人之職務）
遺產管理人之職務如左：
一、編製遺產清冊。
二、為保存遺產必要之處置。
三、聲請法院依公示催告程序，限定一年以上之期間，公告被繼
    承人之債權人及受遺贈人，命其於該期間內報明債權及為願
    受遺贈與否之聲明，被繼承人之債權人及受遺贈人為管理人
    所已知者，應分別通知之。
四、清償債權或交付遺贈物。
五、有繼承人承認繼承或遺產歸屬國庫時，為遺產之移交。
前項第 1 款所定之遺產清冊，管理人應於就職後三個月內編製
之；第 4 款所定債權之清償，應先於遺贈物之交付，為清償債
權或交付遺贈物之必要，管理人經親屬會議之同意，得變賣遺產
。